臺灣臺北地方法院交通事件裁定　　　　 100年度交聲字第59號
原處分機關　臺北市交通事件裁決所
異　議　人
即受處分人　藍清鐘
代　理　人　　張樹萱律師
上列異議人即受處分人因違反道路交通管理處罰條例案件，對於
臺北市交通事件裁決所99年12月21日所為之處分（原處分案號：
北市裁罰字第裁22-A00YGQ427號)，聲明異議，本院裁定如下：
    主  文
異議駁回。
    理  由
一、原處分意旨略以:異議人即受處分人藍清鐘於民國99年11月7
    日凌晨，酒後駕駛車牌號碼0800-B9號自用一般小客車行駛
    於道路。於行經麥帥二穚往堤頂大道1段下橋時，經警攔停
    ，並依規定對其實施酒測，異議人經員警告知酒測程序、方
    法，以及拒絕酒接受酒測之法律效果後，3次酒測均消極不
    予配合，有「拒絕接受酒精濃度測試之檢定」之違規，經依
    法舉發，爰依道路交通管理處罰條例第35條第4項前段、第6
    7條第2項規定，處罰鍰新臺幣（下同）6萬元，並吊銷駕駛
    執照，3年內不得考領駕駛執照。
二、按汽車駕駛人拒絕接受酒精濃度測試之檢定者，處新臺幣6
    萬元罰鍰，並當場移置保管該汽車及吊銷該駕駛執照;汽車
    駕駛人，曾依35條第4項前段規定吊銷駕駛執照者，3年內不
    得考領駕駛執照，道路交通管理處罰條例第35條第4項前段
    、第67條第2項分別定有明文。上開規定之立法目的在於不
    使拒絕酒精濃度測試檢定之駕駛人反而獲得寬典，否則無異
    鼓勵駕駛人拒絕接受測試。倘駕駛人遭員警攔停後，直接拒
    絕接受酒精測試或消極推諉拖延，致其體內酒精濃度因時間
    經過而逐漸代謝降低，對於其他立即配合測試之駕駛人顯難
    維持正義公平原則。是故，交通部90年8月14日（90）交路
    字第048748號函、內政部警政署90年8月23日（90）警署交
    字第17 5739號函（參本院卷）均明示於酒精濃度測試時，
    以警方告知駕駛人酒精濃度測試標準及流程後，駕駛人如積
    極或消極拒絕測試，即可判定其拒絕接受酒精濃度測試。而
    所謂「拒絕」，除了以積極之意思表示不接受酒精呼氣濃度
    測試以外，尚應包括雖有配合實施測試，但卻以消極、虛應
    、不配合（例如：口說身不動）態度以對，致前開測試無法
    正常實施者而言。
三、異議人經合法傳喚未到庭陳述，惟依異議狀所載，其異議意
    旨略以:異議人於上揭時、地，遭警務人員攔檢要求進行酒
    測，異議人並無拒絕酒測，而確有配合警員要求對儀器為吹
    氣檢測，然或因當場聲明異議人一時緊張無法確實理解警員
    說明之操作方式，故無法得出測試結果，執勤警員即表示：
    已測試3次，將以違反道路交通管理條例第35條第4項拒絕酒
    測之規定處罰。異議人當場再三要求再次測試，亦遭執勤員
    警拒絕。又道路交通管理條例第35條第4項之構成要件為「
    拒絕接受酒精濃度測試之檢定」之行為，惟異議人自始均未
    「拒絕接受酒測」，縱執勤警員機關內部自行對酒測行為人
    無法測試成功之時間、次數有勤務實行規範，亦非道路交通
    管理處罰條例所明文規定，無從直接作為「拒絕接受酒測」
    之認定依據；且本件執勤警員並未於執勤前即聲明異議人實
    行吹氣酒測前清楚告知，如何行為、狀況會被認定為「拒絕
    接受酒測」，於異議人幾次嘗試失敗後，即逕予認定為「拒
    絕接受酒測」，此有自創處罰規範內容，違反依法行政之原
    則，使人民在不可預知之情況下遭到行政處罰之損害違法。
    異議人並無拒絕酒測之行為，警員未事先告知酒測失敗之擬
    制效果，即逕以內部規定認定處罰行為人「拒絕接受酒測」
    係違反依法行政原則云云。另異議人之代理人到庭陳稱:(1)
    異議人並沒有拒測，且最後一次之酒測單與前二次不同;(2)
    現場車輛吵雜，異議人是否已經聽清楚警察所說三次視為拒
    測?對於警察之示範圍是否瞭解?(3)異議人當時是照警察所說
    方式去測，沒有拒絕酒測的意思云云。
四、惟查:
  (一)異議人於上揭時間，酒後駕駛上開車輛，行經上開路段時，
    經警攔檢，並實施酒精濃度測試之檢定3次均失敗等情，有
    酒測單4張（其中1張為員警之示範酒測單）、臺北市政府警
    察局內湖分局警員王世安所錄製之現場錄音、錄影光碟可資
    佐證，上開光碟復經本院當庭勘驗並製作勘驗筆錄、翻拍現
    場照片4張在案。又參諸卷附酒測單，異議人當日所作的3次
    酒測單，2次呈現「NOSAMPLE」訊號，1次顯示「VOID」訊號
    ，但同一酒測器由員警親自示範者，則有完整的酒測值，是
    客觀上應可排除酒測器故障之可能性。異議人3次酒測結果
    ，既均無法由機器判讀，足認本件異議人確有酒後駕車，經
    警依法實施酒測，而消極拒絕酒測之違規情事。
  (二)至於異議人及其代理人雖執上詞置辯。然查，依本院前揭勘
    驗筆錄所載，員警在執行酒測前，除詳細詢問異議人有無食
    用含酒精之如蜂膠、感冒糖漿、漱口水、燒酒雞等飲品或食
    物，以及食用之時間外，並提供礦泉水予異議人漱口，異議
    人當時使用之吹管亦係交由異議人自行啟封之全新物。在第
    1 次酒測開始前，復與異議人確認酒測器已經歸零，並向異
    議人詳細說明:「使用的方法，就是吐長氣，一直吹氣就是
    了。不要中斷，不要停。」、「要持續不能中斷。3到5秒。
    」，並當場以吹管示範吹氣方式。異議人以極短吹氣方式吹
    氣而失敗後，員警進行第2次酒測前，復不厭其煩地再次提
    醒要「持續不能中斷，3至5秒。」、「如果3次算拒測。」
    ，異議人並當場重覆確認員警之指示:「3到5秒」等語。員
    警給予異議人全新吹管，並再次與異議人確認「方式清楚嗎
    ?持續不間斷、不中斷，不要往回吸，持續3至5秒，我說停
    或說好。」，並將酒測器歸零由異議人確認後吹氣，但異議
    人仍只是短吹氣即停止而失敗，員警詢其:「你這樣持續幾
    秒?我聽到我說停或好嗎?」，異議人則以:「沒有，我不是
    要聽你的，因為我自己會數。」、「告訴我你的3秒是多久?
    」，員警仍秉其耐性，說明:「如果你不懂的話，我數給你
    聽，你一直吹氣，我給你數1秒鐘、2秒鐘、3秒鐘，可以嗎?
    」，員警並當場示範數秒數，且再次告知:「消極的不配合
    ，我們還是會開立拒測，拒測是罰6萬，吊銷駕照，3年內不
    得重考，車輛移置保管。」，復一再提醒酒測方式，及已是
    最後一次，員警並親自直接以酒測器示範吹氣，在完成示範
    吹氣後，詢問異議人有無聽到機器的聲響，出示酒測器請異
    議人判讀員警示範吹氣之酒測結果，異議人查看後答稱「0
    點00」後，員警第三次給予異議人新的吹管，並提醒異議人
    這是最後一次，異議人猶辯以:「每個人的氣不一樣，我只
    能吐那麼長。」等語，異議人進行第三次吹氣，但仍未出現
    任何分析值。由上揭酒測之過程，員警不僅對酒測方式及消
    極拒測之法律效果之說明詳盡，並親示範吹管及酒測器吹氣
    ，異議人並均已適時作明確之回應，足認異議人當時確已明
    確知悉吹氣之方式及消極不吹氣之法律效果，異議人及其代
    理人前揭所辯，無非事後卸責之詞，不足採信。
  (三)綜合上述，本件異議人在員警詳細說明酒測方法、拒測效果
    ，並示範酒測器吹氣方式後，其雖曾配合進行3次吹氣，但
    其先後3次均因未按照員警說明或示範之方式進行，以至於
    前二次吹氣結果，出現「NO SAMPLE」之訊息，最後一次則
    出現「VOID」之訊息。足認其確有消極不配合酒測之情事。
    從而，舉發員警依據前揭函示舉發異議人以消極方式拒絕酒
    測之違規，洵屬有據。原處分機關依據道路交通管理處罰條
    例第35條第4項前段、第67條第2項規定，裁處罰鍰6萬元，
    並吊銷駕駛執照，3年內不得考領駕駛執照，核無違誤。
    本件異議人之異議為無理由，應予駁回。
據上論斷，應依道路交通事件處理辦法第18條，裁定如主文。
中    華    民    國   100    年    2     月    21    日
                  交通法庭  法  官  李桂英
以上正本證明與原本無異。
如不服本裁定應於送達後5日內向本院提出抗告狀。
                            書記官  黃勤涵
中    華    民    國   100    年    2     月    21    日